臺灣高等法院民事裁定　　　　　　　　　96年度抗字第1647號
抗　告　人　乙○○
　　　　　　甲○○
　　　　　　丙○○
上列抗告人因與相對人戊○○、丁○○間聲明異議事件，對於中
華民國96年 8月31日臺灣基隆地方法院96年度執字第2850號所為
裁定提起抗告，本院裁定如下：
    主      文
抗告駁回。
抗告程序費用由抗告人負擔。
    理      由
一、按不動產之拍賣最低價額不足清償優先債權及強制執行之費
    用者，執行法院應將其事由通知債權人。債權人於受通知後
    7 日內，得證明該不動產賣得價金有賸餘可能或指定超過該
    項債權及費用總額之拍賣最低價額，並聲明如未拍定願負擔
    其費用而聲請拍賣。逾期未聲請者，執行法院應撤銷查封，
    將不動產返還債務人，強制執行法第80條之1第1項定有明文
    ；又執行法院專司民事強制執行事務，對於私權之爭執，並
    無審認之權限。故在強制執行程序中，如涉及私權之爭執，
    而其權益關係未盡明確時，應由當事人另依民事訴訟程序謀
    求救濟，要非強制執行法第12條第 1項聲明異議所能解決（
    最高法院79年度台抗字第310號裁定參照）。
二、經查，抗告人持臺灣臺北地方法院民國（下同）91年12月23
    日北院錦91執地字第 21425號、91年12月30日北院錦91執地
    字第21425號債權憑證及臺灣士林地方法院95年8月14日士院
    鎮95執速 16336字第0950317581號債權憑證為執行名義，於
    96年3月6日聲請原執行法院強制執行拍賣相對人戊○○所有
    坐落基隆市○○區○○段碇內小段 353地號土地所有權全部
    ，原執行法院旋即囑託基隆市安樂地政事務所辦理查封登記
    。而依該地政事務所復函所載，上開執行標的不動產，業經
    相對人戊○○提供為擔保，設定新臺幣（下同） 200萬元之
    抵押權與相對人丁○○（見原執行法院卷16、17頁）。雖經
    原執行法院指定96年7月25日為第1次拍賣期日，並核定拍賣
    最低價額為 170萬元，而於拍賣公告上卻載明無他項權利設
    定（見原執行法院卷41、42頁），惟因無人應買而未拍定。
    嗣經相對人丁○○於96年 7月25日具狀聲明參與分配（見原
    執行法院55頁），原執行法院因而發現上開錯誤，認上開拍
    賣最低價額既已不足清償相對人丁○○之抵押債權 200萬元
    ，顯已無拍賣實益，乃於96年 7月26日將上情通知抗告人，
    並限期 7日內查報債務人即相對人戊○○其他可供執行之財
    產，逾期未陳報即撤銷查封，將執行拍賣不動產發還債務人
    （見原執行法院卷58頁），於法並無不合。
三、抗告人在原執行法院聲明異議意旨雖以：依土地登記謄本所
    載，相對人丁○○就執行標的不動產所設定之抵押權，並未
    約定利息及違約金，然原執行法院竟謂違約金已達 200萬元
    ，顯與登記不符；又上開抵押權為一般抵押權，清償日期卻
    載為「依照各個契約約定」，違反物權法定原則；又上開抵
    押權係相對人間通謀虛偽所設定，應屬無效；縱非虛偽，亦
    有害於伊等之債權，伊等得行使撤銷訴權並塗銷抵押權設定
    登記云云。惟查，原執行法院96年 7月26日基院慧96執實字
    第2850號通知係謂：「…本件第 1順位抵押權人丁○○之優
    先債權額不計利息、違約金已達 200萬元…」（見原執行法
    院卷58頁），非謂違約金已達 200萬元，與土地登記謄本所
    載並無不符，抗告人就此顯有誤會。至上開 200萬元抵押權
    是否為相對人間通謀虛偽所設定？有無無效之原因？或抗告
    人得否行使撤銷訴權請求塗銷？俱屬私權爭執之實體事項，
    尚非原執行法院所得審究，應由抗告人另依民事訴訟程序謀
    求救濟，抗告人依強制執行法第12條第 1項規定聲明異議，
    主張該抵押權之設定行為無效或得訴請撤銷云云，亦有未合
    。從而原裁定駁回抗告人對之所為之聲明異議，並無違誤。
    抗告意旨仍執前詞指摘原裁定不當，聲明廢棄，為無理由，
    應予駁回。
四、據上論結，本件抗告為無理由，依強制執行法第30條之 1，
    民事訴訟法第495條之 1第1項、第449條第1項、第95條、第
    78條、第85條第1項前段，裁定如主文。
中　　華　　民　　國　　96　　年　　11　　月　　28　　日
                  民事第六庭
                      審判長 法  官 林鄉誠
                             法  官 楊豐卿
                             法  官 梁玉芬
正本係照原本作成。
不得再抗告。
中　　華　　民　　國　　96　　年　　11　　月　　30　　日
　　　　　　　　　　　　　　 書記官 常淑慧
